最高法院刑事判決　　　　　　九十四年度台上字第三五二七號
　　上　訴　人　甲○○原名吳.
　　　　　　　　　　　 號
上列上訴人因偽造文書等罪案件，不服台灣高等法院中華民國九
十四年四月二十六日第二審判決（九十四年度上訴字第二三五號
，起訴案號：台灣台北地方法院檢察署九十一年度偵緝字第一０
二七號），提起上訴，本院判決如下：
      主    文
上訴駁回。
　　　理　　由
一、關於行使變造私文書部分
按刑事訴訟法第三百七十七條規定，上訴於第三審法院，非以判
決違背法令為理由，不得為之。是提起第三審上訴，應以原判決
違背法令為理由，係屬法定要件。如果上訴理由狀並未具體指摘
原判決有何違法，自應認其上訴為違背法律上之程式，予以駁回
。本件上訴人甲○○上訴意旨略稱：(一)告訴人徐惠瑛於民國九十
年十月十六日匯款新台幣（下同）三十四萬六千二百九十三元（
含手續費一百七十三元、郵電費二百二十元），為告訴人委託其
投資外匯之款項；至另筆三十萬零五百八十五元，則為告訴人借
與上訴人從事股票之資金，上開款項只為二十三萬六千元，並非
三十萬零五百八十五元，該款項係由告訴人交付提款卡，由上訴
人提領，此觀告訴人之提款資料自明，上訴人核無變造匯款單之
金額。(二)上開匯款單縱為上訴人所偽造，亦屬侵占客戶款項所為
業務登載不實之行為，與業務侵占行為之間，具有一行為觸犯數
罪名之想像競合關係，或有方法結果之牽連關係，應從一重論罪
，無數罪併罰之適用云云。查原判決認定上訴人甲○○（原名吳
啟彰）於九十年間為巨塑國際貿易顧問有限公司（以下簡稱巨塑
公司）之分析師，負責招攬客戶投資外匯及為客戶代辦匯款手續
，於九十年十月十六日收受告訴人交付作為投資外匯之款項六十
四萬六千八百七十八元，除將其中三十四萬六千二百九十三元匯
為投資外匯之用，其餘之三十萬零五百八十五元侵占入己。嗣告
訴人發覺有異向其催討匯款單，上訴人為掩飾犯行，竟另行起意
，於同年十月二十九日在不詳地點，以其之前代告訴人於九十年
十月十六日在玉山商業銀行中山分行匯出之三十四萬六千二百九
十三元之匯款單原本加以影印後，塗改其中之匯款人姓名、出生
日期、申請簽章、電話、匯款總額、應繳新台幣金額、匯出匯款
編號、匯款日期及玉山商業銀行中山分行之日期章印文等項，而
變造告訴人之九十年十月二十九日匯款總額為三十萬零五百八十
五元，匯款編號為Ｚ0000000000之匯款單影本乙紙，
持交告訴人，佯已代匯款資為外匯投資之憑證，足以生損害於告
訴人及玉山商業銀行，案經告訴人持該匯款單向玉山商業銀行求
證，始發覺變造等情，係依憑告訴人之指證，並有玉山商業銀行
中山分行九十年十月十六日編號1NIAH024028 號之真正匯款單，
及經變造之九十年十月二十九日1NIAH050310 號匯款單影本可佐
，1NIAH050310 號匯款單非玉山銀行所出具，亦有該銀行之函件
可稽。而上開二匯款單予以重疊透光觀察，遭變造之匯款單，其
匯款編號、匯款人姓名、出生日期、匯款日期、匯款總額、申請
簽章欄、電話、應繳新台幣金額欄、受理單位所蓋印章日期等欄
位之邊線，有以立可白塗抹而不連續之情形，至於未經塗改之欄
位，二者之字體完全重疊；上訴人於偵查中亦供承：假匯款單為
其所書寫等語，資以證明上訴人有行使變造私文書之事實，因而
撤銷第一審關於行使變造私文書部分之科刑判決，改判論處上訴
人行使變造私文書，足以生損害於他人罪刑，已敘明其所憑之證
據及認定之理由，並以上訴人所辯：上開三十餘萬元，係告訴人
拿提款卡交其提領，作為投資股票之資金，當無變造匯款單之必
要云云，如何不足採信，於理由中詳加說明與指駁。從形式上觀
察，並無違背法令之情形存在。次按上訴人已供明上開三十萬零
五百八十五元匯款單為其所書寫，且上開1NIAH050310 號匯款單
非玉山銀行所出具，已如前述，益證上訴人有前開犯行至明。上
訴意旨純就原判決已論斷說明之事項，重為事實之爭辯，核與法
律所規定，得為第三審上訴理由之違法情形不相適合，其此部分
上訴為違背法律上之程式，應予駁回。
二、關於業務侵占部分
按刑事訴訟法第三百七十六條各款所列之案件，經第二審判決，
不得上訴於第三審法院。法有明文規定，查上訴人甲○○被訴業
務侵占部分，原審係依刑法第三百三十六條第二項之規定論處罪
刑，核係刑事訴訟法第三百七十六條第三款所列之案件，此部分
既經第二審判決，自不得上訴於第三審法院，上訴人竟一併提起
，顯為法所不許，此部分上訴為不合法，應併予駁回。
據上論結，應依刑事訴訟法第三百九十五條前段，判決如主文。
中　　華　　民　　國　九十四　年　　六　　月   三十   日
                      最高法院刑事第六庭
                          審判長法官  莊　登　照
                                法官  洪　明　輝
                                法官  黃　一　鑫
                                法官  魏　新　和
                                法官  林　秀　夫
      本件正本證明與原本無異
                                      書  記  官
中　　華　　民　　國　九十四　年　　七　　月    七  　日
                                                   Ｍ
